最　高　行　政　法　院　判　決
                                     100年度判字第1132號
上  訴  人　詹美華
          　葉玉清
          　林素珠
            李素盆
          　李振中
          　吳正賢
          　周天時
          　周素娥
          　劉民智
          　林秋淑
            武碧玲
            周麗珍
          　吳麗玉
          　吳劉玉嬌
          　傅鎬端
          　陳林玉桂
          　蔡秋紅
          　徐乙禎
          　陳桃
          　曾鳳蘭
          　張曲美花
          　楊麗淑
            陳玉慧
          　林美玲
          　范瑞雲
          　江秀娥
          　李麗珠
          　陳雪琴
          　范寶川
          　邱垂良
          　林葉美容
            向章英
          　姜秀妹
          　林秀蓮
          　李兆湧
          　蕭義強
          　蔡美雪
            周素蘭
          　林素梅
          　薛素惠
            邱月琴
          　湯宗惠
          　羅勻翎
          　蘇美華
            曾春枝
          　廖瓊瑛
          　戴美珠
            魏雪媛
          　王瑛娟
            鄧碧珠
          　廖秀枝
            鍾秀雲
          　劉陳紅花
          　邱垂道
          　林秀鳳
          　郭蘭嬌
          　謝盛淦
          　洪皎峻
          　簡春菊
          　何雪美
          　吳清貴
            張鳳美
          　蔣素瓊
          　黃碧霞
          　鄭鄧春蘭
            吳秀玲
          　呂淑媛
          　徐淑英
            陳燕惠
　          張增鴻
          　劉瑞珍
          　謝麗梅
          　薛林美智
          　吳美玲
          　古鳳娥
          　賴秀江
            劉如珍
          　潘玉美
          　呂清標
          　張明莉
          　徐姬
          　謝玉鶯
          　孔玉嬌
          　曾玉琴
          　黃玉美
          　劉鳳珠
          　劉素真
          　范賢妹
          　胡月英
          　魏瑞凌
          　黃鳳貞
          　張琇香
          　翁世彬
          　陳庭裕
          　謝秀雯
          　黃明彩
          　昌琲華
          　陳信宏
            古張琇卿
          　湯文志
            湯月妹
          　李明娟
          　朱日嬌
            陳彩琳
          　楊鳳娣
          　陳英台
            林佳均
          　姚玉芬
          　袁玉嬌
            李香枝
          　陳理司
          　鄭麗枝
　          黃亞薇
          　黃寶慧
          　陳盈如
          　羅進祥
          　邱建順
　          張資嬌
            余麗櫻
          　黃漢民
          　陳寶貴
          　張月英
          　徐瑞香
          　高雅雯
          　高雅慧
          　李秋風
          　王淑芬
            陳麗容
          　林鍾品蓁
　          王碧廉
          　梁淑貞
          　莊雪桃
          　莊菊妹
          　劉特忠
          　呂桂春
            朱雅渝
          　陳桂珍
            張志偉
            陳春蘭
          　黃碧珠
          　黃秀香
          　謝淑婷
          　廖如莉
          　李淑萍
            葉禮忠
          　王素娟
          　尤玉珍
          　梁秀蘭
          　李月娟
          　吳男生
          　潘叔如
          　林碧琴
          　陳寶山
          　卓明杏
          　張雅慧
          　李宏志
            邱瑋
          　尹譽蓁
          　葉淑鳳
          　張季連
          　張銘傑
          　文學傑
          　劉桂英
          　陳麗惠
          　張玉華
          　許小玲
          　匡蓉芳
            呂素琴
          　陳文祥
          　黃在
          　朱昌順
            鐘珮玲
          　翁春味
          　詹為丞
　          姬張惠英
         　 曾美珍
          　張惠蓮
          　蕭彩鳳
          　劉鳳英
          　廖玉貞
          　邱增基
          　巫曾美玉
            鄭菊英
            邱彩雲
            林清興
            杜麗珠
          　羅秀芬
          　鍾炎森
            王國勝
          　陳娟娟
          　湯宗玉
          　楊蔭堂
          　涂錦輝
          　葉玉蕉
          　莊志宏
          　范楊民
          　張守仁
          　蔡苹欣
          　詹素玲
          　李育茱
          　吳美玲
         　 鍾世璋
          　蘇秋燕
          　劉虹光
          　林玉天
          　黃世柱
          　李玉玲
          　黃錦華
          　陳建平
          　劉清香
          　羅秀冬
          　方家本
          　黃漢福
　          翁裕鴻
            梁信溢
          　陳俊銘
          　周艷梅
          　陳淑娟
          　林利霞
          　胡峻杰
          　吳貴文
          　王亞克
          　于滋梁
            劉文龍
          　鄭力銓
          　王素娥
          　林仁騰
          　陳志恒
          　劉志訓
          　鍾士強
          　洪皎誠
          　蘇文宏
　          劉寶珠
　          黃君萍
          　李雲瑄
          　楊華秋
         　 卜聰明
          　張鈞
          　張瑞炫
          　張瑞鏘
            黃宗富
          　周德馨
          　何健煌
          　周德燂
          　鄭銀玲
          　周椿玉
            劉美芝
          　鄭達鱗
          　陳美玉
          　詹美婉
          　曾湘庭
            馮詩雲
            邱宏昌
          　張麗娜
          　曾祺宏
            彭秀香
          　秦淑儀
          　陳碧圓
          　彭國傳
          　陳信安
          　葉佳玲
         　 賀淑貞
          　魏瑞炫
　          許金票
            蕭美琪
          　黃廷球
          　張信蘭
          　馬清雲
            黃月桃
          　楊美枝
          　林美仁
          　李朝文
          　袁淑芬
          　劉淑娟
          　鄭慈惠
          　張美茵
          　呂美玉
            鄧采玲
          　馬愛芝
            陳秋華
            楊耀堂
          　嘉揚成志
            袁嘉惠
          　李繼陞
            范宏裕
          　邱美嘉
          　徐瑞宏
            廖詩綺
          　李淑芬
          　廖秀玉
          　黃春燕
          　官有彥
          　魏榮信
          　林建宏
          　吳素枝
          　徐志一
          　劉憲鍾
          　張宏銘
          　鄭淑敏
          　黃臆玲
            周瑞芳
          　池碧玉
          　李盛靜
          　莊麗君
          　劉濬明
          　林梅棻
          　杜麗華
          　沈世華
          　邱月菊
            彭伊綺
          　陳俐君
          　匡艷芳
          　黃秋甄
          　林鑫宏
          　劉步志
          　余彥暉
          　吳佳玲
          　徐葉芳
          　陳宏斌
            廖馥蓉
          　張金源
          　黃成得
          　吳家順
            吳曉君
          　汪素芬
          　陳秀銀
          　邱雅羚
          　吳姿嫺
          　劉威志
          　吳宗岳
          　曾義城
            葉春榮
          　陳靜怡
　          葉月英
         　 李美彥
          　賴明德
          　洪玲儀
          　邱德閑
            謝妙稜
         　 吳素真
          　郭秀蘭
            何素如
          　徐鳴鴻
          　劉秀清
          　游葉金珠
          　李家福
          　林玉娟
          　吳阿秀
          　陳金鳳
          　簡錦國
          　黃麗卿
          　謝祥達
          　邱垂文
          　王隆華
          　王榮峰
            胡阿榕
            周彥男
          　徐玉圓
          　曾耀萱
          　陳秀蘭
          　鄭喬泰
            黃彩雲
            李婉綺
          　陳革光
            姚麗玲
          　曹鴻城
          　鄒金嬋
          　曾美凌
            余秋潔
          　陳修惠
            湯士沐
            藍誌強
            蔡萬德
            蘇鈴雁
            黃政欽
            張瑞洙
            邱育龍
         　 查余灣
          　歐元經
          　鄭福祐
          　林健忠
          　官佑銘
          　傅東玄
            廖秀美
          　辛彥臻
          　熊國蘭
          　黃仁村
          　萬如珍
          　謝祥鴻
          　黃文英
          　鄭秀琴
            邱玉豐
            王俊清
            邱俊樑
          　王于豪（王志海之繼承人）
          　王麒（王志海之繼承人）
兼 上二 人
法定代理人　陳梓菁（王志海之繼承人）
上  訴  人　高筱婷（高聰慧之繼承人）
          　高筱茜（高聰慧之繼承人）
          　高婕娣（高聰慧之繼承人）
            高莉媜（高聰慧之繼承人）
兼 上一 人
法定代理人　高秦碧雲（高聰慧之繼承人）
共      同
訴訟代理人　簡長順律師
被 上訴 人  勞工保險局
代　表　人  陳益民
上列當事人間申請積欠工資墊償基金事件，上訴人對於中華民國
99年5月13日臺北高等行政法院98年度訴字第2492號判決，提起上
訴，本院判決如下：
　　主  文
上訴駁回。
上訴審訴訟費用由上訴人負擔。
　　理  由
一、耀文電子工業股份有限公司（下稱耀文公司）勞工吳美玲代
    表上訴人向被上訴人申請墊償耀文公司自民國93年4月1日至
    93年9月30日止之積欠工資（如原判決附表所示）。案經被
    上訴人審查，該公司已於97年8月26日經法院宣告破產，上
    訴人申請上開期間之積欠工資，非屬該公司破產前6個月所
    積欠之工資，且上訴人所申請之積欠工資金額並未經該公司
    破產管理人確認，被上訴人乃以98年5月13日保墊償字第098
    60004450號函復不予受理（下稱原處分），並檢還原案。上
    訴人不服，提起訴願，亦遭決定駁回，遂循序提起本件行政
    訴訟。
二、上訴人於原審起訴主張略以：(一)、97年8月26日臺灣士林地
    方法院裁定宣告耀文公司破產，而98年4月10日桃園縣政府
    召開歇業事實認定會議，以93年9月30日為歇業基準日，可
    認耀文公司確有關廠歇業在先，破產在後的事實，依勞動基
    準法第28絛規定歇業、清算或宣告破產，因分屬不同時間，
    亦無競合關係，被上訴人不應只墊償破產時所積欠工資，而
    不墊償歇業前所積欠之工資，又不採納地方主管機關所發辦
    理事業單位歇業事實之證明文件，顯與立法墊償之精神相違
    。(二)、勞動基準法第28條第1項、第2項、第4項等規定，依
    條文意旨並無區分歇業、清算或破產為分別優劣之要件，亦
    即應以歇業、清算或宣告破產均屬要件之一，而非以其中之
    破產宣告為唯一標準，是本件經主管機關認定耀文公司係於
    93年9月30日關廠歇業，此等主管機關職權行使，若無違法
    之處，仍應具有拘束力，則被上訴人及訴願機關僅依破產宣
    告為唯一認定標準，顯有違誤。(三)、被上訴人以勞動基準法
    第28條規定，認定本件優先受償而應予墊償者為未滿6個月
    之工薪，固屬無誤，惟其復依勞動基準法施行細則第15條規
    定「本法第28條第1項所定最優先受清償權之工資，以雇主
    於歇業、清算或宣告破產前6個月內所積欠者為限」，則屬
    子法違背母法，且有不當限制人民權利之虞。勞動基準法第
    28條第1項已明定6個月之工資債權均優先受清償權，則就此
    具體之權利，勞動基準法施行細則第15條將之限縮於歇業、
    清算或破產宣告前6個月債權，其所為限制顯然已逾母法。
    被上訴人未依地方主管機關之歇業認定，復又將上訴人得請
    求墊償基金給付之工資債權限縮為破產宣告前6個月內，自
    不符法令。爰請判決撤銷訴願決定及原處分；被上訴人應作
    成准予墊償上訴人如原判決附表所示金額之行政處分等語。
三、被上訴人則略以：(一)、耀文公司與上訴人等於93年10月21日
    之勞資協調結論：91年至93年年終獎金及停工期間工資、93
    年9月份工資、93年特休未休折算工資、員工庫藏股買回、
    支援津貼、職災勞工職災補償費用、產婦及孕婦終止契約補
    償費用及其餘所有債權債務等部分，勞資雙方合意以每人發
    放2個月份平均工資為和解條件。上訴人等向被上訴人申請
    之積欠工資墊償金額，係上訴人就上開各項債權債務等與耀
    文公司達成和解所衍生之債權，其債權性質與勞動基準法第
    2條第3款所規定之工資（即勞工因工作而獲得之報酬）性質
    明顯不同，依規定不得申請由積欠工資墊償基金予以墊償。
    (二)、耀文公司破產管理人呂正樂會計師97年12月22日耀破管
    97字第005號函回復耀文公司平鎮一廠產業工會內容及其附
    件「93年9月份積欠工會會員薪資及其他薪給清冊」均已載
    明：有關該工會主張依93年10月21日與耀文公司協商會議結
    論第3條，將勞資雙方合意以每人發放2個月平均工資為和解
    條件，視為耀文公司之欠薪，據以申請積欠工資墊償乙節，
    該公司破產管理人並不願意簽署上訴人之積欠工資墊償申請
    書件。另就該函附件「93年9月份積欠工會會員薪資及其他
    薪給清冊」上載金額亦未經破產管理人實際審核，並且明示
    該數額不得據以要求列入破產債權。因此，被上訴人所申請
    耀文公司之積欠工資金額並未經該公司破產管理人確認。是
    以，上訴人向被上訴人申請之積欠工資墊償與破產法第65條
    、第99條及積欠工墊償基金提繳及墊償管理辦法第10條規定
    不符。(三)、耀文公司縱使確有積欠上訴人工資，亦已因和解
    而權利消滅。且該和解條件所成立之資遣費數額，資方確已
    發放約九成餘。上訴人既堅持耀文公司係於93年9月30日歇
    業，然綜觀上訴人與耀文公司之勞資調解過程，上訴人從未
    就歇業前6個月所積欠有優先受償之工資積極求償，而仍於
    歇業後（93年10月21日）協議支付非具最優先受清償權之「
    資遣費」，再向被上訴人申請和解條件下衍生之債權由積欠
    工資墊償基金墊償，實已違反勞動基準法第28條第1項之立
    法目的，亦有違積欠工資墊償制度設立之宗旨。(四)、耀文公
    司為依公司法組織設立之法人，與獨資、合夥之商業依商業
    登記法組織設立之事業，二者設立之法律依據不同，公司組
    織無商業登記法之適用。是以，公司之廢止登記，自不適用
    商業登記法第17條規定之歇業登記。又該公司既經法院宣告
    破產，依公司法相關規定，公司經法院宣告破產為當然解散
    ，無須再為公司解散登記，已符合勞動基準法第28條第1項
    之「破產」要件。桃園縣政府於法院宣告該公司破產後仍逕
    行認定該公司93年9月30日歇業，與行政院勞工委員會94年7
    月4日勞資3字第0940035491號函所訂「地方主管機關核發辦
    理事業單位歇業事實之證明文件應行注意事項」之規定「事
    業單位歇業，未辦理歇業登記，……始得應勞工之請求核發
    歇業事實之證明文件」不符。(五)、再據耀文公司於96年5月2
    5日（96）耀行字第9608號函復桃園縣政府函載：該公司93
    年1月6日經法院裁定重整，目前仍聘有27名員工，該公司人
    員亦正常出勤，勞健保費及退休金提撥正常繳交，統一發票
    正常購買及開立，稅額亦依規定申報，故應無歇業之事實。
    另據財政部臺灣省北區國稅局中壢稽徵所98年5月19日北區
    國稅中壢三字第09 81029403號函復：耀文公司93年9月至97
    年8月26日登記營業中；上開期間已購買統一發票，並已依
    規定申報營業稅。再查耀文公司自93年9月30日至破產宣告
    （97年8月26日）前均陸續向國稅局申報營業稅、購買發票
    ，並向被上訴人申報員工到職參加勞工保險及薪資調整。耀
    文公司於93年9月30日至宣告破產前顯然並未歇業等語，資
    為抗辯。
四、原審斟酌全辯論意旨及調查證據結果，略以：(一)、查積欠工
    資墊償基金之設立目的，乃政府為保障勞工權益，加強勞雇
    關係，促進社會與經濟發展（勞動基準法第1條參照）之行
    政目的，避免企業經營陷入困境，宣告破產或惡性倒閉，致
    勞工對於雇主依勞動契約所積欠之工資，無以獲償而蒙受損
    害，而立法將一定範圍之工資債權列為優先清償債權，並強
    制雇主提繳一定數額之基金款項，於雇主歇業、清算或破產
    宣告時，其積欠勞工之工資未滿6個月部分，得由該基金墊
    償之方式，以保障勞工之工資於此範圍內確能獲得支付。因
    勞工所得受墊償債權，本為勞工私法上之工資債權，故此項
    優先受償權或有關墊償範圍之期間、種類，自應由立法衡酌
    雇主、勞工、債權人各方權益而定，此項保障勞工權益之規
    定，並未影響勞工工資債權之權利行使，尚難認屬限制人民
    之權利事項；且墊償積欠工資，乃因工資為勞工勞動契約之
    對價，亦為其維持生計之主要所得來源，一旦雇主有積欠情
    事，立即衝擊勞工之生活，故於雇主因經營陷入困境，宣告
    破產或惡性倒閉而有積欠工資情事時，最須保障者自應以直
    接影響勞工目前生活之近期積欠工資債權，是勞動基準法施
    行細則衡酌保障之必要性，於第15條規定勞動基準法第28條
    第1項所稱最優先受清償權之工資，以雇主於歇業、清算或
    破產宣告前6個月之工資債權為限，核無違反母法之立法目
    的及授權範圍，上訴人主張違法，尚難憑採。(二)、本件上訴
    人係以耀文公司破產積欠93年10月21日勞資爭議協商結論第
    3點之債權（下稱系爭債權）為由，向被上訴人申請積欠工
    資墊償，至於系爭債權範圍包含「91年至93年年終獎金及停
    工期間工資、93年9月份工資、93年特休未休折算工資、員
    工庫藏股買回、支援津貼、職災勞工職災補償費用、產婦及
    孕婦終止契約補償費用及其餘所有債權債務等部分」，有93
    年10月21日勞資爭議協商會議紀錄可憑，故系爭債權發生期
    間是否確屬93年9月30日前6個月之積欠工資債權，已非無疑
    。且查，勞工如因雇主歇業申請積欠工資墊償，依「積欠工
    資墊償基金提繳及墊償管理辦法」第10條之規定，固應提出
    同辦法第8條規定「確已終止生產、營業、倒閉、解散經認
    定符合歇業事實之證明文件」，而上訴人亦已提出桃園縣政
    府98年4月14日府勞動第0980138704號歇業認定函，惟依行
    政院勞工委員會訂定之「地方主管機關核發辦理事業單位歇
    業事實之證明文件應行注意事項」第3條規定，地方主管機
    關依該注意事項核發之文件，「得」作為申請由積欠工資墊
    償基金墊償工資，有關歇業事實之證明文件，然依其文義，
    非謂墊償核定機關不得參酌證明文件以外之事實證據以為審
    核之判斷。(三)、本件桃園縣政府93年10月29日至耀文公司進
    行歇業事實認定，現場並無勞動力提供，亦無水電等情，有
    該府93年11月5日府勞動字第0930283272號函在卷可參，而
    依該府96年6月11日之會勘結果，耀文公司現場斷電，公司
    仍有自動發電設備，約27位員工出勤，生產線無運作，公司
    表明無歇業事實，該府因勞資雙方同意延議3月，故決議另
    擇期認定等情，亦有96年11月8日桃園縣政府辦理耀文電子
    工業股份有限公司歇業事實認定會議紀錄可參，其後桃園縣
    政府據以認定耀文公司於93年9月30日歇業，固非全然無據
    ，惟被上訴人於審核本件申請時，函詢財政部台灣省北區國
    稅局中壢稽徵所有關耀文公司營業狀況，據覆略以耀文公司
    93年9月至97年8月26日登記營業中；上開期間已購買統一發
    票，並已依規定申報營業稅等語，此有該所98年5月19日北
    區國稅中壢三字第0981029403號函在卷可稽，並有耀文公司
    於93年10月至97年2月間相關勞工保險加保申請表可憑，是
    被上訴人經審酌相關事證後，認定耀文公司於93年9月30日
    至破產宣告前，尚未終止營業，而未採認桃園縣政府於97年
    8月26日破產宣告後始核發之歇業證明文件，尚無不合，從
    而上訴人主張因歇業被上訴人應予墊償積欠工資，亦不足採
    。原處分否准上訴人積欠工資墊償之申請，核無違誤，訴願
    決定遞予維持，亦無不合等語。因而將訴願決定及原處分均
    予維持，駁回上訴人之訴。
五、本院經核原判決於法尚無違誤。上訴意旨仍執前詞並主張略
    以：(一)、勞動基準法第28條第1項，明指歇業、清算或破產
    宣告前6個月內所積欠者為限，並無僅限制「破產」前6個月
    所積欠者為限。因此本件上訴人主張耀文公司於93年9月30
    日歇業，並提出主管機關桃園縣政府之歇業證明為憑，而原
    判決逕以耀文公司於99年8月26日破產宣告，故僅得以破產
    前6個月內之工資，顯然已與法律規定不符，自屬判決違背
    法令。(二)、縱然上訴人所申請墊償基金給付非全屬工資，亦
    顯然有部分為工資，乃有93年9月份工資、93年特休未休折
    算工資等工資項目，故原判決就此論理，自有未合。參以原
    判決所認定積欠工資墊償基金提繳及墊償管理辦法第8條規
    定、第9條規定足以證明上訴人依雇主歇業而請求墊償時，
    所應檢附者乃係桃園縣政府歇業証明，而非破產管理人之確
    認，就算上訴人僅得以雇主經破產宣告，故應得向破產管理
    人申報債權，亦非必向破產管理人申報，並經破產管理人確
    認才得以請求墊償，是原判決以上訴人之債權未經破產管理
    人確認云云，自不符合前述法令。(三)、原判決僅因耀文公司
    有向財政部台灣省北區國稅局中壢稽徵所購買統一發票及申
    報勞工保險加保申請，即認定該歇業證明係不符合歇業事實
    ，亦有未洽。更何況歇業乃一事實，故而相關法令均明示「
    歇業事實」，而非指歇業法律行為，因此桃園縣政府於98年
    才核發93年9月30日為耀文公司歇業之事實，係桃園縣政府
    依其職權及相關事證予以認定之，前述購買發票、申報勞保
    加保等，乃是耀文公司之行為，而非歇業事實之推翻。就此
    而言，原判決就桃園縣政府之歇業事實認定，即無依職權予
    以撤銷之情事，且無論桃園縣政府其職權有否逾越法律授權
    ，法院亦不得即逕依「非必然為復工」之證，即不採桃園縣
    政府之歇業事實認定，原判決就此自屬違背證據法則及論理
    法則之違背法令。(四)、依勞動基準法並無限制墊償工資僅於
    破產「前6個月」，亦無僅認破產前6個月之工資優先適用歇
    業前6個月之工資，依常理乃先有歇業事實，進而清算，再
    到破產宣告，而本件係93年9月30日歇業、97年8月26日宣告
    破產，原判決認僅有97年8月26日破產宣告前6個月內之工資
    才得以申請，已不符合法律所列三種情形。不論法文已明別
    歇業、清算、破產而工資未滿6個月，乃僅是限制債權額之
    數目，而非限制工資給付之期限。此觀工資之給付期，乃由
    勞動基準法第23條第1項明定「工資之給付，除當事人有特
    別約定或按月預付者外，每月至少定期給付二次」，因此工
    資若為預付，亦非法所不許，故而原判決依勞動基準法施行
    細則第15條所指6個月內之工資，究係指應給付工資已到期
    者6個月內，或實際工作日數所應給付之範圍而定，自屬不
    確定，因此該施行細則第15條乃明顯將「已確定之6個月工
    資（金額範圍）」，制訂為不確定之6個月內（時間範圍）
    ，增加法律所無之限制，有逾越母法及授權範圍等語。
六、本院按：「工資謂勞工因工作而獲得之報酬。」、「雇主因
    歇業、清算或宣告破產，本於勞動契約所積欠之工資未滿6
    個月部分，有最優先受清償之權。雇主應按其當月僱用勞工
    投保薪資總額及規定之費率，繳納一定數額之積欠工資墊償
    基金，作為墊償前項積欠工資之用。」、「本法第28條第1
    項所定最優先受清償權之工資，以雇主於歇業、清算或宣告
    破產前6個月內所積欠者為限。」、「本辦法依勞動基準法
    第28條規定訂定之。」、「勞工因雇主歇業積欠工資，已向
    雇主請求而未獲清償，請求墊償工資時，應檢附當地主管機
    關開具已註銷、撤銷或廢止工廠、商業或營利事業登記，或
    確已終止生產、營業、倒閉、解散經認定符合歇業事實之證
    明文件。」、「勞工因雇主清算或宣告破產，請求墊償積欠
    工資時，應檢附向清算人或破產管理人申報債權，或向雇主
    請求未獲清償之有關證明文件。」行為時勞動基準法第2條
    第3款、第28條、同法施行細則第15條、積欠工資墊償基金
    提繳及墊償管理辦法第1條、第8條、第9條分別定有明文。
    而前開勞動基準法施行細則係中央主管機關行政院勞工委員
    會依勞動基準法第85條授權訂定，其內容並未涉及限制人民
    權利或增加人民法律所無之義務等事項，而為細節性或技術
    性之規定，未逾越母法之限度及目的，並無違反法律保留原
    則，自得予以適用。而本件上訴人係以耀文公司破產積欠系
    爭債權為由，向被上訴人申請積欠工資墊償，惟耀文公司經
    法院於97年8月26日宣告破產，上訴人得申請墊償之積欠工
    資，自以耀文公司97年8月26日破產宣告前6個月內所積欠者
    為限，而上訴人欲申請墊償之系爭債權，係於93年10月21日
    因勞資協商而成立之和解債權，其範圍包含「91年至93年年
    終獎金及停工期間工資、93年9月份工資、93年特休未休折
    算工資、員工庫藏股買回、支援津貼、職災勞工職災補償費
    用、產婦及孕婦終止契約補償費用及其餘所有債權債務等部
    分」，有前開協商會議紀錄在卷可憑，故和解前債權發生期
    間兼跨91年至93年間，且部分債權性質亦非屬工資，亦未向
    破產管理人申報債權，或經破產管理人確認，故被上訴人以
    系爭債權，非屬該公司破產前6個月所積欠之工資，與申請
    要件未合，而否准墊償。揆諸前開規定與說明，原處分尚無
    違誤，訴願決定及原判決均予維持，於法亦無不合。次查原
    判決業已審認：積欠工資墊償基金之設立目的，乃政府為保
    障勞工權益，加強勞雇關係，促進社會與經濟發展之行政目
    的，避免企業經營陷入困境，宣告破產或惡性倒閉，致勞工
    對於雇主依勞動契約所積欠之工資，無以獲償而蒙受損害，
    而立法將一定範圍之工資債權列為優先清償債權，並強制雇
    主提繳一定數額之基金款項，於雇主歇業、清算或破產宣告
    時，其積欠勞工之工資未滿6個月部分，得由該基金墊償之
    方式，以保障勞工之工資於此範圍內確能獲得支付。因勞工
    所得受墊償債權，本為勞工私法上之工資債權，故此項優先
    受償權或有關墊償範圍之期間、種類，自應由立法衡酌雇主
    、勞工、債權人各方權益而定，此項保障勞工權益之規定，
    並未影響勞工工資債權之權利行使，尚難認屬限制人民之權
    利事項；且墊償積欠工資，乃因工資為勞工勞動契約之對價
    ，亦為其維持生計之主要所得來源，一旦雇主有積欠情事，
    立即衝擊勞工之生活，故於雇主因經營陷入困境，宣告破產
    或惡性倒閉而有積欠工資情事時，最須保障者自應以直接影
    響勞工目前生活之近期積欠工資債權，是勞動基準法施行細
    則衡酌保障之必要性，於第15條規定勞動基準法第28條第1
    項所稱最優先受清償權之工資，以雇主於歇業、清算或破產
    宣告前6個月之工資債權為限，核無違反母法之立法目的及
    授權範圍，上訴人主張違法，尚難憑採等情甚明。尚難謂原
    判決就上訴人主張之攻擊防禦方法，有未說明不予採信之理
    由，而有判決不備理由之違法。末查原判決就本件爭點即上
    訴人因耀文公司破產申請墊償之系爭債權，是否符合勞動基
    準法第28條之規定；上訴人主張系爭債權為耀文公司93年9
    月30日歇業前所積欠之工資，應予墊償，是否可採各節，明
    確詳述其得心證之理由，有如前述。並與前開行為時勞動基
    準法、同法施行細則、積欠工資墊償基金提繳及墊償管理辦
    法等法令規定要無不合，尚無判決不適用法規或適用不當之
    違法；亦難謂有判決不備理由之違法，縱原審雖有未於判決
    中加以論斷者，惟尚不影響於判決之結果，與所謂判決不備
    理由之違法情形不相當。至於上訴人其餘訴稱各節，乃上訴
    人以其對法律上見解之歧異，或就所主張而為原審所不採，
    或就原審認定事實、法律適用之職權行使，指摘其為不當，
    均無可取。綜上所述，上訴意旨指摘原判決違誤，求予廢棄
    ，難認有理由，應予駁回。
七、據上論結，本件上訴為無理由。依行政訴訟法第255條第1項
    、第98條第1項前段、第104條、民事訴訟法第85條第1項前
    段，判決如主文。
中　　華　　民　　國　　100　 年　　6　　 月　　30　　日
                    最高行政法院第四庭
                        審判長法官　吳　明　鴻
                              法官　林　茂　權
                              法官　侯　東　昇
                              法官　黃　秋　鴻
                              法官　陳　國　成

以  上  正  本  證  明  與  原  本  無  異
中　　華　　民　　國　　100　 年　　7　　 月　　1　　 日
　　　　　　　　　　　　　　　書記官　王　福　瀛